臺灣臺北地方法院簡易民事判決
                                    111年度北簡字第888號
原      告  鄢萬青    
訴訟代理人  蔣美龍律師
被      告  王阿寶
訴訟代理人  馬在勤律師
複代理人    袁啟恩律師
            陳佳雯律師
被      告  陳建成
上列當事人間請求返還租賃房屋等事件，於中華民國111年3月14
日言詞辯論終結，本院判決如下： 
    主  文
被告應連帶給付原告新臺幣壹拾貳萬玖仟柒佰陸拾捌元。
原告其餘之訴駁回。
訴訟費用由被告連帶負擔二分之一，餘由原告負擔。
本判決原告勝訴部分得假執行。但被告如以新臺幣壹拾貳萬玖仟
柒佰陸拾捌元為原告預供擔保，得免為假執行。
原告其餘假執行之聲請駁回。
    事實及理由
壹、程序事項
一、按原告於判決確定前，得撤回訴之全部或一部，但被告已為
    本案之言詞辯論者，應得其同意；訴之撤回，被告於期日到
    場，未為同意與否之表示者，自該期日起；其未於期日到場
    或係以書狀撤回者，自前項筆錄或撤回書狀送達之日起，十
    日內未提出異議者，視為同意撤回，民事訴訟法第262條第1
    、4項定有明文。查本件原告起訴時，請求：1.被告王阿寶
    應將臺北市○○區○○○路0段00號8樓之1建物（下稱系爭房屋）
    騰空返還原告；2.被告二人應自民國110年9月4日起至系爭
    房屋騰空返還原告時止，按月連帶給付原告每月新臺幣（下
    同）43,000元。嗣以民事補充理由狀撤回第1項遷讓房屋之
    聲明，並確認第2項聲明為：被告二人應自110年9月4日起至
    111年2月14日止，按月連帶給付原告每月43,000元（見本院
    卷第81頁），被告逾時未提出異議，視為同意撤回，合先敘
    明。
二、本件被告陳建成經合法通知，未於言詞辯論期日到場，查無
    民事訴訟法第386條所列各款情事，爰依原告聲請由其一造
    辯論而為判決。
貳、實體方面 
一、原告主張：被告王阿寶邀被告陳建成為保證人，於108年9月
    2日向原告承租系爭房屋，租期自108年9月4日起至110年9月
    3日止，租金每月21,500元（下稱系爭租約）。詎租期屆滿
    後，迭經催告，被告仍遲未依約返還系爭房屋，迄至111年2
    月14日兩造始完成點交。依系爭租約第12條第2、3項約定，
    被告二人應自110年9月4日起至111年2月14日止，按月連帶
    給付原告相當月租金額21,500元及相當月租金額1倍之違約
    金21,500元，合計43,000元。爰依系爭租約第12條之約定提
    起本訴，並聲明：1.被告二人應自110年9月4日起至111年2
    月14日止，按月連帶給付原告每月43,000元；2.原告願供擔
    保，請准宣告假執行。
二、被告方面
（一）被告王阿寶部分
　　　1.於111年1月間，本件房屋仲介即被告陳建成曾通知原告
        辦理系爭房屋之點交事宜，並於111年1月17日將系爭房
        屋騰空欲交付予原告之訊息；且被告王阿寶曾委請馬在
        勤律師通知原告代理人蔣美龍律師辦理系爭房屋點交相
        關事宜，然經馬在勤律師於111年1月17日通知後，原告
        代理人蔣美龍律師稱原告本人表示沒有將違約金數額談
        妥不進行點交等語，是依系爭契約第12條後段約定，應
        視為被告於111年1月17日已完成點交。
　　　2.又被告於租賃期間屆滿前本欲自行搬遷，然110年8、9
        月間適逢新冠肺炎肆虐，被告年近八旬，不敢四處看屋
        另覓新居，且多數房東亦不願出租房屋予年邁之被告，
        被告又不良於行，無法爬樓梯，故承租之房屋需有電梯
        ，更增添被告覓得新居、搬離系爭房屋之困難，是被告
        係有不得已之因素方遲延遷離系爭房屋，並非故意不搬
        遷，且原告並未因被告遲延搬遷而受有相當租金以外之
        損害，原告依系爭租約第12條第3項約定請求之違約金
        數額過高，請求鈞院依民法第252條規定酌減本件違約
        金至0元。另自110年9月3日租期屆滿之日起至111年1月
        17日被告自行搬遷之日止，被告遲延搬遷4個月又14日
        ，扣除原告尚未退還被告之押金43,000元後，被告應給
        付原告遲延搬遷之相當租金數額為53,033元【計算式：
        21,500×（4＋14/30）－43,000＝53,033】。
　　　3.並聲明：原告之訴及假執行之聲請均駁回；如受不利判
        決，願供擔保請准宣告免為假執行。
（二）被告陳建成於言詞辯論期日未到場，亦未提出書狀為任何
      聲明或陳述。
三、查原告主張被告王阿寶邀被告陳建成為保證人，於108年9月
    2日向原告承租系爭房屋，租期自108年9月4日起至110年9月
    3日止，租金每月21,500元。租期屆滿後，迭經催告，被告
    仍遲未依約返還系爭房屋，迄至111年2月14日兩造始完成點
    交之事實，業據其提出房屋租賃契約書、系爭房屋之土地及
    建物登記謄本、國史館郵局第283號及台北法院郵局第289號
    存證信函暨回執、被告委任律師111年2月10日函文、電費暨
    管理費單據等件為證（見本院卷第87至91頁）。而被告除辯
    稱其於111年1月17日已完成點交及違約金數額過高外，對其
    餘部分並不爭執。
四、本院得心證之理由
（一）按系爭租約第12條約定「租期屆滿或租賃契約終止時，承
      租人應即將房屋返還出租人並遷出戶籍或其他登記。前項
      房屋之返還，應由租賃雙方共同完成屋況及設備之點交手
      續。租賃之一方未會同點交，經他方定相當期限催告仍不
      會同者，視為完成點交。承租人未依第一項約定返還房屋
      時，出租人得向承租人請求未返還房屋期間之相當月租金
      額外，並得請求相當月租金額一倍（未足一個月者，以日
      租金折算）之違約金至返還為止。前項金額及承租人未繳
      清之相關費用，出租人得由第四條之擔保金（押金）中扣
      抵」（見本院卷第17頁）。查依被告所提出之被告陳建成
      與原告之LINE通訊軟體對話擷圖所示，陳建成係於111年1
      月17日下午4時40分通知原告，表示其於該日下午4時33分
      將房屋清理騰空，並已把2副鑰匙共6支交付1樓管理室管
      理員（見本院卷第111頁)；而依兩造訴訟代理人之LINE通
      訊軟體對話擷圖所示，此對話時間為同日下午5時56分至6
      時3分，且內容主要是表示房屋已清空及幫忙協調違約金
      （見本院卷第113至121頁），均未見有何「定相當期限催
      告」之事實，依系爭租約第12條第2項約定，尚不生「視
      為完成點交」之效力。另依原告所提出之被告訴訟代理人
      111年2月10日律師函所示，被告係訂於111年2月14日會同
      原告點交（見本院卷第87至88頁），應認兩造係於111年2
      月14日完成點交返還房屋。
（二）次按約定之違約金額過高者，法院得減至相當之數額，民
      法第252條定有明文。又按約定之違約金苟有過高情事，
      法院即得依此規定核減至相當之數額，並無應待至債權人
      請求給付後始得核減之限制，此項核減，法院得以職權為
      之，亦得由債務人訴請法院核減。而當事人約定之違約金
      是否過高，須依一般客觀事實，社會經濟狀況，當事人所
      受損害情形及債務人如能依約履行時，債權人可享受之一
      切利益為衡量標準（最高法院79年台上字第1612號判決、
      96年度台上字第107號判決意旨參照）。本院審酌原告所
      陳明其因親人生病而有立即返還房屋之需求，及被告所陳
      明其因年邁行動不便、尋屋不易之個人因素，暨考量被告
      於租期屆滿後，未履行遷讓返還房屋之義務，原告所受積
      極損害、所失利益，通常為租金之收入及租金轉投資之收
      益，以及被告不依約搬遷，導致原告須為追討、喪失其他
      利用機會等不利益；另原告除違約金外，已依同項約定請
      求按月給付相當於租金之金額，如再加計按月以租金1倍
      計算之違約金，其總額實屬過高，認本件違約金應酌減至
      按月以租金之50％計算即10,750元較為妥適，逾此範圍之
      請求，即不能准許。至原告固主張系爭契約第12條第3項
      約定內容，與內政部所頒佈「住宅租賃定型化契約應記載
      及不得記載事項」第15條規定相同，該定型化契約條款為
      有效，本件違約金並無過高等語，惟查系爭約款係屬有效
      ，原告始得請求違約金，此與違約金是否過高，事屬二事
      ，原告據此主張違約金並無過高，即無可採。
（三）綜上，被告自110年9月4日起至111年2月14日止，應給付
      原告之相當月租金額及違約金共計應為172,768元【計算
      式：（21,500＋10,750）×（5＋10/28）＝172,768，元以下
      四捨五入】。又按押租金（即履約保證金）之主要目的在
      於擔保承租人履行租賃債務，故租賃關係消滅後，承租人
      如有欠租或其他債務不履行時，其所交付之押租金，發生
      當然抵充之效力。而於抵充後，猶有餘額，始生返還押租
      金之問題（最高法院87年度台上字第1631號判決意旨參照
      ）。查原告尚未退還被告押金43,000元之事實，為兩造所
      不爭執，則扣除該押金金額後，原告所得請求之金額應為
      129,768元（計算式：172,768－43,000＝129,768）。
五、從而，原告依系爭租約之法律關係，請求被告二人應連帶給
    付原告129,768元，為有理由，應予准許。逾此部分所為之
    請求，為無理由，應予駁回。
六、本件事證已臻明確，兩造其餘攻擊防禦方法，於本判決結果
    不生影響，爰不一一論述，併此敘明。
七、本件原告勝訴部分，係就民事訴訟法第427條訴訟適用簡易
    程序所為被告敗訴之判決，依同法第389條第1項第3款規定
    ，應依職權宣告假執行。並依同法第392條第2項規定，宣告
    被告如預供擔保，得免為假執行。至原告敗訴部分，其假執
    行之聲請已失所附麗，應併予駁回之。
八、訴訟費用負擔之依據：民事訴訟法第79條、第85條第2項。
中　　華　　民　　國　　111 　年　　3 　　月　　29　　日
                              臺北簡易庭
                                  法  官　郭麗萍
以上正本證明與原本無異。
如不服本判決，應於判決送達後20日內向本庭（臺北市○○區○
○○路0 段000 巷0 號）提出上訴狀。（須按他造當事人之人數
附繕本）。如委任律師提起上訴者，應一併繳納上訴審裁判費。
中　　華　　民　　國　　111 　年　　3 　　月　　29　　日
                                  書記官　陳怡如